【裁判字號】    99,抗,122
【裁判日期】    990531
【裁判案由】    選派檢查人
【裁判全文】
臺灣高雄地方法院民事裁定               99年度抗字第122號
抗  告  人  高興昌鋼鐵股份有限公司
法定代理人  甲○○
代  理  人  何俊墩律師
相  對  人  國際票券金融股份有限公司
法定代理人  乙○○
上列抗告人與相對人間選派檢查人事件，抗告人對於本院民國99
年4月27日所為之99年度聲字第52 號裁定提起抗告，本院裁定如
下：
    主  文
抗告駁回。
抗告費用新臺幣壹仟元由抗告人負擔。
    理  由
一、抗告意旨略以：公司法第245 條第1 項雖賦予少數股東聲請
    選派檢查人之權利，惟該權利之行使須受民法第148 條規定
    之約制，否則少數股東動輒聲請選派檢查人，且任意請求檢
    查範圍，將干擾公司正常營運，浪費公司人力、資源與金錢
    ，或使少數股東得藉此獲取不正利益，或達到不當商業競爭
    之目的。頃聞相對人近期內擬將所持有之抗告人股份全數售
    予第三人京城建設股份有限公司（下稱京城公司），由於相
    對人持有之股份占抗告人全部股數32.6% ，一旦相對人全部
    出售，將導致抗告人經營權移轉。至於相對人以抗告人前於
    民國89年6 月間、12月間曾有遲延公布股票處分資訊遭裁罰
    一事，主張抗告人現有資訊揭露程度不足情事，惟今昔時空
    相異，自不能遽以抗告人10年前之疏失為指謫之依據。又抗
    告人於90年5 月31日、95年5 月30日雖有每股淨值未達票面
    以上之情事，於98年第3 季之每股淨值亦僅新台幣（下同）
    5.19元，然此乃受景氣循環所累，難謂抗告人因經營績效不
    彰，致處於虧損之狀態。況抗告人已依監察人於95年間委託
    會計師查核之結果，改善會計簽核之行政瑕疵，而抗告人標
    售坐落於高雄市○○段第94地號、第176 地號土地，以改善
    財務結構乙節，則經95年2 月10日召開第16屆第4 次董、監
    事聯席會議決議照案通過，並於98年3 月26日第16屆第5 次
    董、監事聯席會議中報告上開土地之交易對象及價格，上開
    會議均經相對人之法人代表、監察人與會，並發言參與決議
    ，抗告人並無不合理之不動產處分行為，更無所謂不能透過
    公司內部治理，發揮監督管理機能之情事，故相對人聲請選
    派檢查人實屬權利濫用，為此爰依法提起抗告。並聲明：(一)
    原裁定廢棄。(二)上開廢棄部分，相對人於第一審之聲請駁回
    。
二、按繼續1 年以上，持有已發行股份總數3%以上之股東，得聲
    請法院選派檢查人，檢查公司業務帳目及財產情形，公司法
    第245 條第1 項定有明文。次按，公司法第245 條第1 項所
    定聲請選派檢查人之規定，除具備繼續1 年以上，持有已發
    行股份總數3%之股東之要件，別無其他資格之限制，有最高
    法院89年度台抗字第660 號裁定要旨足資參照。又股份有限
    公司之股東為行使公司法所賦予之單獨股東權或少數股東權
    ，確有必要直接檢查公司業務帳目及財產情形，公司法乃於
    第245 條第1 項賦予少數股東對公司業務及財產狀況之檢查
    權，而為防止少數股東濫用此一權利，公司法嚴格其行使要
    件，股東須持股達已發行總股份數量3%以上，且必須向法院
    聲請選派檢查人，檢查內容並以「公司業務帳目及財產情形
    」為限，是於立法技術上已就行使檢查權對公司營運所造成
    之影響與少數股東權益保障之間，予以斟酌、衡量，從而，
    倘具備繼續1 年以上持有已發行股份總數3%要件之股東聲請
    法院選任檢查人，以檢查公司業務帳目及財產狀況，公司即
    有容忍檢查之義務。
三、經查：
  (一)相對人自85年5 月9 日起繼續持有抗告人股票138,150,004
    股達1 年以上，占抗告人股份總數423,826,604 股之32.6%
    （小數點下兩位四捨五入）之事實，有大股東持股餘額明細
    資料、持股餘額證明、公司基本資料查詢表在卷可稽（見原
    審卷第31頁、第35頁、第33頁、第64頁），且為抗告人所不
    爭執，足認相對人係繼續1 年以上持有抗告人股份20% 之股
    東，核與公司法第245 條規定聲請法院選派公司檢查人之要
    件相符，揆諸前引規定及說明，抗告人即有容忍檢查之義務
    ，而與抗告人是否已善盡公司治理義務、有無怠忽職守無涉
    ，抗告人仍執前詞主張相對人濫用權利云云，尚非可採。
  (二)又公司法第245 條第1 項規定檢查人之檢查內容為「公司業
    務帳目及財產情形」，並未限制檢查之範圍，且檢查人之權
    限僅在將其檢查之結果報告選任機關之法院，而檢查之範圍
    ，事涉專業，應由檢查人依實際檢查情形之必要性，本諸專
    業之確信，在法院之監督下，自行裁量為之，自不應由法院
    預先設限，若檢查人有違法或濫權情形，抗告人亦得另謀救
    濟。況相對人聲請選任檢查人，係本於股東共益權之行使，
    倘公司已依法定程序建立健全之財務制度，當不致因檢查人
    選派會計師稽核而受影響，故抗告人以前詞辯稱相對人藉此
    干擾公司營運、獲取不正利益或達到不當商業競爭之目的云
    云，亦非可採，
四、綜上，原審准予選任王世坤會計師為檢查人檢查抗告人之業
    務項目及財產情形，於法並無違誤。抗告人猶執前詞，求予
    廢棄原裁定，係無理由，應予駁回。
據上論結，本件抗告為無理由，依非訟事件法第21條第2 項、第
46條，民事訴訟法第495 條之1 第1 項、第449 條第1 項、第95
條、第78條，裁定如主文。
中    華    民    國    99    年    5     月    31    日
              民事第五庭  審判長法  官  李昭彥
                                法  官  何佩陵
                                法  官  賴文姍
以上正本係照原本作成。
本裁定除以適用法規顯有錯誤為理由，並經本院許可外，不得再
抗告。如提起再抗告，應於收受後10日內委任律師為訴訟代理人
向本院提出再抗告狀。並繳納再抗告費新台幣1,000 元。
中    華    民    國    99    年     5    月    31    日
                                書記官  林秀珍

司法院資訊處製作；財團法人民間司法改革基金會備份。
